臺灣臺中地方法院刑事判決
111年度易字第1744號
公  訴  人  臺灣臺中地方檢察署檢察官
被      告  曾騰儀



            張堉軒




上列被告因詐欺案件，經檢察官提起公訴（111年度偵字第26618
號），本院判決如下：
    主    文
曾騰儀共同犯以不正方法由收費設備取財罪，處罰金新臺幣伍仟
元，如易服勞役，以新臺幣壹仟元折算壹日。
張堉軒共同犯以不正方法由收費設備取財罪，處罰金新臺幣伍仟
元，如易服勞役，以新臺幣壹仟元折算壹日。
    犯罪事實
一、曾騰儀於民國111年5月17日凌晨3時許，駕駛車號000-0000
    號自小客車搭載女友張堉軒，一同前往址設臺中市○區○○路0
    00號之「極度爪力」選物販賣機店，把玩由黃柏森承租、內
    放「寶僑洗衣球」商品數盒之選物販賣機（下稱本案機臺）
    。曾騰儀、張堉軒自同日凌晨3時17分許開始投幣把玩，投
    幣至「保證夾取」（下稱保夾）價格新臺幣（下同）390元
    時，順利夾取「寶僑洗衣球」1盒，嗣於同日凌晨3時25分許
    ，再投幣至第2個保夾價格而夾取「寶僑洗衣球」1盒後，發
    現本案機臺因不詳原因，致渠等取出該「寶僑洗衣球」後，
    保夾狀態未能消除，竟共同意圖為自己不法之所有，基於以
    不正方法由自動收費設備取財之犯意聯絡，利用本案機臺故
    障而維持保夾狀態之情況，違反本案機臺之使用規則，未繼
    續投幣而輪流夾取内放之「寶僑洗衣球」商品，以此不正方
    法接續從本案機臺中取得「寶僑洗衣球」30盒（成本價值共
    約2,400元），得手後旋即駕車逃離現場。嗣經黃柏森發現
    本案機臺内之商品幾乎全部遭夾取殆盡而察覺有異，經調閱
    店內監視器影像後報警處理，始獲上情。
二、案經黃柏森訴由臺中市政府警察局第一分局報告臺灣臺中地
    方檢察署檢察官偵查起訴。
    理    由
一、認定犯罪事實所憑之證據及理由：
　　訊據被告曾騰儀、張堉軒固均坦承有於111年5月17日凌晨3
    時許，一同前往「極度爪力」選物販賣機店把玩本案機臺，
    並從中接續夾取「寶僑洗衣球」數盒之事實，惟均矢口否認
    有何以不正方法由收費設備取財犯行，辯稱：渠等當時投幣
    至保夾價格時，不知本案機臺故障，渠等有投幣消費云云。
    經查：
（一）被告曾騰儀、張堉軒有於111年5月17日凌晨3時許，一同
      前往「極度爪力」選物販賣機店把玩本案機臺，並從中接
      續夾取「寶僑洗衣球」數盒之事實，業據被告曾騰儀、張
      堉軒於警詢時、偵查中及本院準備程序中供承無誤（見本
      院卷第53頁），並有「極度爪力」選物販賣機店現場監視
      器翻拍畫面在卷可佐（見偵卷第51─53頁），此部分事實
      堪予認定。
（二）被告曾騰儀、張堉軒雖以前詞置辯，然查：
　 1、告訴人黃柏森以證人身分到庭證稱：所謂保夾就是投幣累
      積到390元後，爪子就會做一個完全合爪的動作，可以密
      不透風地直接夾到商品，它一定夾得出來，爪力都會到最
      強，本案機臺在保夾狀態下，若夾取失敗可以不用再投錢
      一直夾下去，機臺下方都會有一個商品通過的紅外線電眼
      ，商品下去時紅外線會偵測到，它就會顯示商品有出貨，
      以此判斷是否已完成夾取，電眼設置在出貨孔的裡面一點
      ，它會有一條短短、長方形的偵測，是一個紅外線的裝置
      ，在保夾的狀態下若有東西從出貨孔掉出來，它就會掃到
      ，然後就會完成這一次保夾的機制；伊於111年5月17日翌
      日早上才看到監視器，發現商品數量異常地少，觀看場內
      監視器後發現本案機臺內的商品少了很多，伊看到覺得有
      異狀，就立刻到現場看一下，可以看幣量及出貨數，但就
      是沒有很正常，伊看到有異狀後就先看監視器，奇怪怎麼
      後面一直保夾、保夾，伊有檢查本案機臺，也有去測試看
      東西會不會過電眼，就是測試有過，從監視器上可以看出
      來是一直在保夾，雖然沒有燈光或其他狀態，但就會看到
      商品一直夾得很緊，夾到洞口放掉，然後第二次又夾到洞
      口放掉，第三次同此，就是很異常地一直夾到洞口，一般
      比如說離洞口很遠時，我們撞到上面的頂點後會產生一個
      丟力，不會一直夾住不放並帶往洞口；本案機臺在保夾狀
      態下，如果沒有投錢，還可以再次夾取，因為沒有夾東西
      出洞口，就可以一直夾取，只要有東西出來，電眼有偵測
      到，它就會顯示商品已出貨，就不會再有保夾的動作了，
      所以保夾狀態下，還沒夾到之前不用再投錢，可以一直夾
      、一直夾，但如果有東西出來了，一定要再投錢，才可以
      再啟動機器去夾取，下一次就重新歸零，從10元開始計算
      等語（見本院卷第75─83頁）。
　 2、由證人黃柏森上開證述可知，當選物販賣機之使用者投幣
      至保夾狀態時，選物販賣機內機械爪子之抓力會增強，允
      許使用者於該次操作時，必能將商品順利夾取至出貨孔，
      而出貨孔內部設有紅外線感應裝置，俗稱電眼，當商品下
      落至出貨孔時，會通過電眼偵測並消除保夾狀態，使機械
      爪子回歸正常抓力，此後倘若使用者欲再次操作機械爪子
      ，即須再次投幣。然當電眼因故未能偵測到商品下落時，
      保夾狀態即無法被消除，此時使用者可不必再投幣，持續
      操作機械爪子連續順利夾取商品至出貨孔。由此以觀，依
      選物販賣機內建之使用規則，使用者投幣至保夾狀態時，
      僅能獲得一次保證夾取之優惠，並以商品通過電眼偵測作
      為消除保夾狀態、回歸正常模式之機制，因此當電眼因故
      未能偵測到商品下落，致保夾狀態無法被消除時，倘若使
      用者利用此一異常狀態，未再投幣，持續操作機械爪子連
      續順利夾取商品至出貨孔，便已違反選物販賣機內建之使
      用規則。查被告曾騰儀於警詢及偵查中均承認自己本身亦
      以經營選物販賣機為業（見偵卷第31、92頁），並供稱投
      到保夾金額時只能夾取一個商品等語（見偵卷第92頁）；
      另被告張堉軒於偵查中亦供稱一個保夾正常可以夾一個洗
      衣球等語（見偵卷第94頁），可見渠等對選物販賣機內建
      之上述使用規則均已知悉甚詳。
　 3、被告曾騰儀、張堉軒固於本院審理時辯稱渠等於案發當時
      不知本案機臺之電眼故障云云。惟查，被告曾騰儀於警詢
      時供稱：伊持續玩那個機臺玩到第二個保夾時，機臺發生
      電眼故障，所以沒有消除保夾，這時伊看到機臺沒有消除
      保夾，所以就一直夾取機臺內洗衣球等語（見偵卷第30頁
      ），復於偵查中供稱：投到第二個或第三個保夾時，電眼
      壞掉，就沒反應，不會把保夾狀態消除，所以就一直可以
      夾取商品，之所以能取得幾十盒商品就是因為電眼壞掉等
      語（見偵卷第91─92頁）；被告張堉軒於警詢時供稱：夾
      到後面才發現保夾沒有被消除，夾到剩下檯面上一些夾不
      到的地方後才停止，然後伊離開時保夾還沒被消除等語（
      見偵卷第34頁），復於偵查中供稱：如何夾到10、20盒商
      品，是因為商品沒過電眼等語（見偵卷第94頁）。依被告
      曾騰儀、張堉軒於警詢、偵查中之供述可知，渠等於案發
      當日投幣至第二個保夾狀態後，本案機臺之電眼發生故障
      ，且此項事實為渠等所知悉，然被告曾騰儀、張堉軒猶仍
      利用此一故障狀態，持續操作機械爪子連續夾取「寶僑洗
      衣球」30盒。被告曾騰儀、張堉軒遲至本院審理時始改稱
      不知本案機臺故障云云，實屬臨訟之詞，不足採信。被告
      曾騰儀、張堉軒另辯稱渠等有持續投幣云云，然依本院認
      定之上述事實，渠等投幣至第二個保夾狀態後，本案機臺
      之電眼發生故障，再佐以證人黃柏森證稱電眼發生故障後
      ，使用者不必再次投幣即可持續操作機械爪子連續夾取商
      品乙節，足見從本案機臺電眼發生故障後，被告曾騰儀、
      張堉軒連續夾取「寶僑洗衣球」，均未再次投幣。是被告
      曾騰儀、張堉軒上開辯詞，亦無足採。
　 4、綜合勾稽上情，被告曾騰儀、張堉軒均知悉選物販賣機內
      建之使用規則，而渠等於案發當日把玩本案機臺投幣至第
      二個保夾狀態後，機臺電眼發生故障，且此項事實為渠等
      所知悉，然被告曾騰儀、張堉軒猶仍意圖為自己不法之所
      有，利用電眼故障之狀態，違反本案機臺內建之使用規則
      ，未再投幣持續操作機械爪子連續夾取「寶僑洗衣球」30
      盒，以上事實均可認定。
（三）綜上所述，本案事證明確，被告曾騰儀、張堉軒之犯行堪
      予認定，應依法論科。
二、論罪科刑及沒收：
（一）論罪：
　 1、按刑法上之詐欺罪與竊盜罪，雖同係意圖為自己或第三人
      不法之所有而取得他人之財物，但詐欺罪以施行詐術使人
      將物交付為其成立要件，而竊盜罪則無使人交付財物之必
      要，所謂交付，係指對於財物之處分而言，故詐欺罪之行
      為人，其取得財物，必須由於被詐欺人對於該財物之處分
      而來，否則被詐欺人提交財物，雖係由於行為人施用詐術
      之所致，但其提交既非處分之行為，則行為人因其對於該
      財物之支配力一時弛緩，乘機取得，即與詐欺罪應具之條
      件不符，自應論以竊盜罪（最高法院年33度上字第1134號
      判決要旨參照）。準此，詐欺罪與竊盜罪應如何區分，關
      鍵在於財產支配之移轉，是否出於被害人之「處分行為」
      （自願性移轉支配）：倘若行為人取得財產支配係出於被
      害人之處分行為，即屬詐欺之範疇，應以詐欺罪之構成要
      件檢視該行為是否成罪；倘若行為人取得財產支配非來自
      被害人之處分行為，而係出於行為人破壞他人持有並建立
      自己之持有，即屬竊盜之範疇，應以竊盜罪之構成要件檢
      視該行為是否成罪。
　 2、查被告曾騰儀、張堉軒利用本案機臺電眼故障致保夾狀態
      未被消除之情況，未再投幣持續操作機械爪子連續夾取機
      臺內之「寶僑洗衣球」30盒，業經本院認定如上。在此種
      情境中，被告曾騰儀、張堉軒取得「寶僑洗衣球」之支配
      ，仍係來自本案機臺內機械爪子之抓取及放落，故應視為
      出於本案機臺之處分行為，渠等實際上並未破壞機臺對於
      「寶僑洗衣球」之支配並建立自己之支配（至於有無支付
      對價並非重點），則依本院上揭說明，被告曾騰儀、張堉
      軒所為自無構成竊盜罪之餘地。因選物販賣機並非一般自
      然人，而係收費設備，故應以刑法第339條之1第1項之構
      成要件檢視上述行為是否成罪。
　 3、次按由收費設備取得他人之物者，因收費設備僅重視使用
      者是否提出正確給付，只要使用者可提出正確的財產給付
      ，收費設備即會相對應為對待給付，此時使用者是否為真
      正權利人，非關心重點。在此設備特性下，該條所謂不正
      方法應係指任何意圖規避給付對價，而以不合設備所定使
      用規則，操縱該設備取得他人之物或財產上不法利益（臺
      灣高等法院高雄分院105年度上易字第6號判決參照）。如
      前所述，選物販賣機內建之使用規則為使用者投幣至保夾
      狀態時，僅能獲得一次保證夾取之優惠，並以商品通過電
      眼偵測作為消除保夾狀態、回歸正常模式之機制，此後必
      須再次投幣方能繼續操作，故在本案中，因本案機臺之電
      眼故障而未能偵測到「寶僑洗衣球」下落，致保夾狀態無
      法消除時，被告曾騰儀、張堉軒利用此一異常狀態，未再
      投幣持續操作機械爪子連續順利夾取「寶僑洗衣球」30盒
      至出貨孔，自已違反選物販賣機內建之使用規則，而屬刑
      法第339條之1第1項所稱之「不正方法」。被告曾騰儀、
      張堉軒辯稱本案僅為單純之消費糾紛云云，於法不合。
　 4、核被告曾騰儀、張堉軒所為，均係犯刑法第339條之1第1
      項之以不正方法由收費設備取財罪。渠等就上述犯行有犯
      意聯絡及行為分擔，應依刑法第28條規定論以共同正犯。
（二）罪數：
　　　被告曾騰儀、張堉軒於同一時間、地點，接續夾取「寶僑
      洗衣球」30盒之行為，皆係侵害同一告訴人之財產法益，
      各該行為之獨立性極為薄弱，且主觀上應係出於單一犯意
      ，則依一般社會觀念，應視為數個舉動接續施行，合為包
      括之一行為予以評價，較為合理，故應以接續犯論以一罪
      。
（三）刑之加重、減輕事由：
　 1、查被告曾騰儀前因違反毒品危害防制條例等案件，經法院
      分別判處有期徒刑後，合定應執行有期徒刑7年6月確定，
      於109年4月11日因縮短刑期假釋付保護管束出監，俟保護
      管束期滿未經撤銷假釋，其未執行之刑以已執行論，有臺灣
      高等法院被告前案紀錄表附卷足憑。是被告曾騰儀於上開
      有期徒刑執行完畢後，5年以內故意再犯本案有期徒刑以
      上之罪，固為刑法第47條第1項之累犯。
　 2、然本院審酌：⑴被告曾騰儀於前案所犯之罪，罪質與本案
      不同；⑵前案執行完畢之時點距離本案犯罪時間已逾2年；
      ⑶本案被告曾騰儀已與告訴人達成和解，若仍加重最低本
      刑，將會產生罪刑不相當之情形，爰參酌司法院釋字第77
      5號解釋之意旨，裁量不予加重。
（四）量刑：
　　　爰審酌被告曾騰儀、張堉軒明知選物販賣機之保夾使用規
      則及本案機臺電眼發生故障之事實，猶仍利用此一異常狀
      態，持續操作機械爪子接續夾取「寶僑洗衣球」共30盒，
      所為並非可取，兼衡被告曾騰儀、張堉軒犯後均否認犯行
      ，態度不佳；惟念及被告曾騰儀、張堉軒均已與告訴人達
      成和解，賠償告訴人所受之損害，有和解書2份附卷可參
      （見本院卷第31、35頁）；另依卷附臺灣高等法院被告前
      案紀錄表所示，被告曾騰儀有諸多前案紀錄，素行不佳，
      但被告張堉軒先前並無前案紀錄，素行良好；暨被告曾騰
      儀、張堉軒自述之教育程度、職業、家庭生活經濟狀況（
      見本院卷第113─114頁）等一切情狀，各量處如主文所示
      之刑，並均諭知易服勞役之折算標準，以示懲戒。
（五）沒收：
　　　依告訴人於本院之證述（見本院卷第84、87頁）及卷附和
      解書2份之記載（見本院卷第31、35頁），可知被告曾騰
      儀、張堉軒本案之不法所得即「寶僑洗衣球」30盒已不知
      去向，故被告曾騰儀、張堉軒遂以每盒80元之價格換算出
      應賠償告訴人之金額，共計2,560元【計算式：80元/盒＊3
      2盒（其中包含合法取得之2盒）＝2,560元】，經與當次消
      費金額1,390元抵銷後，渠等應另行給付告訴人1,170元，
      並已給付完畢。被告曾騰儀、張堉軒未將上開30盒「寶僑
      洗衣球」原物返還告訴人，難認不法所得已實際合法發還
      告訴人，但渠等既已賠償等值金額，此時若仍宣告沒收或
      追徵，將有過苛之虞，爰依刑法第38條之2第2項規定免除
      沒收。
據上論斷，應依刑事訴訟法第299條第1項前段，刑法第339條之1
第1項、第28條、第42條第3項，刑法施行法第1條之1第1項，判
決如主文。
本案經檢察官謝怡如提起公訴，檢察官陳敬暐到庭執行職務。
中　　華　　民　　國　　111 　年　　11　　月　　15　　日
                  刑事第十二庭  法  官  陳盈睿
以上正本證明與原本無異。
如不服本判決應於收受送達後20日內向本院提出上訴書狀，並應
敘述具體理由；其未敘述上訴之理由者，應於上訴期間屆滿後20
日內向本院補提理由書（均須按他造當事人之人數附繕本）「切
勿逕送上級法院」。
告訴人或被害人如不服判決，應備理由具狀向檢察官請求上訴，
上訴期間之計算，以檢察官收受判決正本之日起算。
                                書記官  李噯靜
中　　華　　民　　國　　111 　年　　11　　月　　15　　日

【附錄本案論罪科刑法條】
刑法第339條之1 意圖為自己或第三人不法之所有，以不正方法由收費設備取得他人之物者，處一年以下有期徒刑、拘役或十萬元以下罰金。 以前項方法得財產上不法之利益或使第三人得之者，亦同。 前二項之未遂犯罰之。